臺灣新竹地方法院刑事判決　　　　　　 95年度簡上字第200號
　　公　訴　人　臺灣新竹地方法院檢察署檢察官
　　上　訴　人
　　即　被　告　丙○○
上列上訴人因妨害名譽案件，不服本院新竹簡易庭95年度竹簡字
第1068號，中華民國95年9月29日第一審簡易判決（聲請案號：9
4年度偵字第4554號）提起上訴，本院管轄第二審之合議庭判決
如下：
    主  文
原判決撤銷。
丙○○公然侮辱人，處拘役貳拾日，如易科罰金，以銀元佰元
即新臺幣玖佰元折算壹日。
    事  實
一、緣丙○○係新竹縣新埔鎮鎮民代表范煥松之妻，甲○○為新
    竹縣新埔鎮鎮民代表主席，因范煥松與甲○○於民國95年1
    月17 日上午11 時許，在新竹縣新埔鎮鎮長室外走廊發生爭
    執，經警到場調解後，范煥松電告丙○○欲外出就醫，丙○○得知上情後，即於同日即95年1月17日中午12時餘，先在
    新竹縣新埔鎮○○路766號之不特定人得以見聞之新竹縣新
    埔鎮鎮民代表會辦公室內沙發區，以客語口出：「幹你娘機
    歪」之粗鄙足使人受辱之詞，朝站立之甲○○大聲辱罵，旋
    經旁人勸誡離開，仍接續在不特定人得以見聞之新竹縣新埔
    鎮鎮民代表會辦公室外停車場路邊，口出：「幹你娘機歪」
    之語辱罵甲○○。
二、案經甲○○訴由新竹縣警察局新埔分局報請臺灣新竹地方法
    院檢察署檢察官聲請簡易判決處刑。
    理  由
一、訊據上訴人即被告丙○○固不否認於95年1月17日中午，在
    新竹縣新埔鎮鎮民代表會辦公室內沙發區，與站立之告訴人
    甲○○吵架之事實，惟矢口否認有何公然侮辱犯行，辯稱：
    (1)我不是在原審判決認定之中午12時1分到達新埔鎮鎮民代
    表會辦公室內，我是在12時7分後才到達。(2)我沒有辱罵：
    「幹你娘機歪」之語，我與告訴人吵架，是告訴人先罵我，
    我有頂回去，但我忘記說什麼話了，而且我當時沒有指名道
    姓罵告訴人云云。經查：
（一）被告於95年1月17日中午12時餘，在新竹縣新埔鎮鎮民代
      表會辦公室內沙發區內，以客語朝告訴人甲○○辱罵：「
      幹你娘機歪」之語，嗣在新竹縣新埔鎮鎮民代表會辦公室
      外停車場路邊，大聲辱罵「幹你娘機歪」之事實，業據告
      訴人於警詢、偵訊中指訴歷歷（見偵字第4554號偵查卷第
      5至7頁、18至19頁），並經證人丁○○於警詢（見同上偵
      查卷第12至13頁）、本院交互詰問中（見本院卷96年1月
      11日審判筆錄）證述綦詳，且證人丁○○前後證述一致相
      符，核與告訴人指訴情節相符，認上開證人之證詞，堪足
      採信。
（二）參以被告亦不否認與告訴人吵架之事實，其於警詢中供承
      「我有頂回去」之語（見同上偵查卷第10頁），可見被告
      絕非弱勢，其空言辯稱：忘記說什麼了云云，應係事後飾
      卸之詞，無足採信。
（三）至被告辯稱時間一節，被告供承到達新竹縣新埔鎮鎮民代
      表會辦公室之時間為12時7分許、告訴人指訴被告辱罵之
      時間為12時1分許，2者僅有短短6分鐘差距，綜合判斷被
      告、告訴人所稱時間，可知案發時間係在95年1月17日中
      午12時餘，應可認定。
（四）綜上所述，本案事證已臻明確，被告公然侮辱犯行，堪予
      認定，自應依法予論罪科刑。
二、論罪科刑
（一）核被告在前揭公共場所，於不特定人之多數人，得以共見
      共聞之狀況下，以粗鄙而足使人受辱之言詞辱罵告訴人之
      行為，係犯刑法第309條第1項之公然侮辱罪。
（二）被告基於同一犯意，接續在新竹縣新埔鎮鎮民代表會辦公
      室內沙發區、新竹縣新埔鎮鎮民代表會辦公室外停車場路
      邊等不特定人得共見共聞場所辱罵告訴人，為接續犯。
（三）按被告行為後，刑法於94年2月2日修正公布，並自95年7
      月1日起施行。次按行為後法律有變更者，適用行為時之
      法律，但行為後之法律有利於行為人者，適用最有利於行
      為人之法律，現行刑法第2條第1項定有明文。又刑法修正
      之比較新舊法，應就罪刑有關之共犯、未遂犯、想像競合
      犯、牽連犯、連續犯、結合犯，以及累犯加重、自首減輕
      暨其他法定加減原因（如身分加減）與加減例等一切情形
      ，綜其全部罪刑之結果而為比較，最高法院95年5月23日
      著有95年度第8次刑庭會議決議可資參照。經查，刑法第
      309條第1項公然侮辱罪，法定刑得處銀元300元以下罰金
      ，據修正後刑法施行法增訂第1條之1：「中華民國94年1
      月7日刑法修正施行後，刑法分則編所定罰金之貨幣單位
      為新臺幣。94年1月7日刑法修正時，刑法分則編未修正之
      條文定有罰金者，自94年1月7日刑法修正施行後，就其所
      定數額提高為30倍。但72年6月26日至94年1月7日新增或
      修正之條文，就其所定數額提高為3倍」及刑法第33條第5
      款修正為：「主刑之種類如下：五、罰金：新臺幣1千元
      以上，以百元計算之」等規定，是依修正後之法律，刑法
      第309條第1項公然侮辱罪所得科處之罰金刑最高額維持新
      臺幣9千元、最低額則提高為新臺幣1千元，是比較修正前
      、後之刑罰法律，自以被告行為時關於科處罰金刑之法律
      較有利於被告。
三、原審判決之論罪科刑，固非無見，惟查：
（一）被告接續在新竹縣新埔鎮○○路766號之新竹縣新埔鎮鎮
      民代表會辦公室內沙發區、新竹縣新埔鎮鎮民代表會辦公
      室外停車場路邊等不特定人得共見共聞場所辱罵：「幹你
      娘機歪」之語侮辱告訴人，已如前述，原審判決漏未審酌
      被告接續在新竹縣新埔鎮鎮民代表會辦公室外停車場路邊
      公然侮辱告訴人犯行，容有未洽。
（二）按刑法第309條所規定「侮辱」，係指直接對人詈罵、嘲
      笑或其他表示足以貶損他人評價之意思。雖本案被告有口
      出「輸不起」之語，業據上開證人丁○○證述明確，然「
      輸不起」之語，客觀上難認屬直接對人詈罵、嘲笑或其他
      表示足以貶損他人評價之意思，且非屬聲請簡易判決處刑
      書所載之犯罪事實範圍，被告此部分所為，核與刑法第30
      9條第1項公然侮辱罪之構成要件有間，殊難認定此部分犯
      罪成立，原審判決認被告以「你輸不起」之語公然侮辱告
      訴人，容有誤認。
（三）從而，被告提起本件上訴否認辱罵「幹你娘機歪」部分為
      無理由；其爭執原審判決認定之「你輸不起」，並非侮辱
      之語為有理由，原判決既有前開可議之處，自應由本院撤
      銷改判。
四、爰審酌被告與告訴人間，前因新竹縣新埔鎮鎮長選舉而有理
    念上差異，雙方已生怨懟，再因被告之配偶范煥松與告訴人
    發生口角爭執，被告為配偶范煥松強出頭，特意前往不特定
    多數人得以見聞之新竹縣新埔鎮鎮民代表會辦公室內沙發區
    、新竹縣新埔鎮鎮民代表會辦公室外停車場路邊，以「幹你
    娘機歪」之語辱罵告訴人，又被告犯後堅不道歉，徒使被告
    、被告配偶、告訴人間再生嫌隙，其等身為地方民意代表及
    其配偶，殊不知應為地方選民之表率，反而以粗鄙方法攻訐
    ，實無足取，併審及被告辱罵時間、地點、內容，及被告犯
    後否認犯行等一切情狀，量處如主文所示之刑，並諭知易科
    罰金之折算標準。另按被告行為時之刑法第41條第1項前段
    規定：「犯最重本刑為5年以下有期徒刑之刑之罪，而受6個
    月以下有期徒刑或拘役之宣告，因身體、教育、職業、家庭
    之關係或其他正當事由，執行顯有困難者，得以1元以上3元
    以下折算1日，易科罰金」，另參照行為時之罰金罰鍰提高
    標準條例第2條前段（現已刪除）規定，被告行為時之易科
    罰金折算標準，係以銀元300元即新台幣900元折算1日。而
    95年7月1日施行之刑法第41條第1項前段規定：「犯最重本
    刑為5年以下有期徒刑之刑之罪，而受6個月以下有期徒刑或
    拘役宣告者，得以新台幣1000元、2000元、3000元折算1日
    ，易科罰金」。茲比較修正前、後之易科罰金折算標準，係
    以行為時之舊法規定，較有利於被告，爰依刑法第2條第1項
    規定，適用修正前刑法第41條第1項前段規定，定其易科罰
    金之折算標準。
五、據上論斷，應依刑事訴訟法第455條之1第3項、第369條第1
    項前段、第364條、第299條第1項前段，刑法第2條第1項前
    段、第309條第1項、修正前第41條第1項前段，刑法施行法
    第1條之1第1項、第2項前段，判決如主文。
本案經檢察官乙○○到庭執行職務。
中　　華　　民　　國　　96　　年　　1 　　月　　25　　日
                    刑事第一庭審判長法    官    賴淑敏
                                    法    官    李毓華
                                    法    官    黃美文
以上正本證明與原本無異。
不得上訴。
中　　華　　民　　國　　96　　年　　1 　　月　　25　　日
                                    書 記 官    陳怡芳
附錄本案論罪科刑法條全文：
刑法第309條第1項：
公然侮辱人者，處拘役或 3 百元以下罰金。
